【裁判字號】    99,訴,976
【裁判日期】    991022
【裁判案由】    侵權行為損害賠償
【裁判全文】
臺灣臺南地方法院民事判決               99年度訴字第976號
原      告  甲○○
被      告  乙○○
上被告因過失傷害案件，原告提起刑事附帶民事訴訟請求侵權行
為損害賠償，經本院刑事庭裁定移送前來，本院於民國99年10月
8日言詞辯論終結，判決如下：
    主    文
被告應給付原告新台幣貳萬伍仟壹佰零捌元，及自民國九十九年
六月二十二日起至清償日止，按週年利率百分之五計算之利息。
原告其餘之訴駁回。
訴訟費用由被告負擔百分之三，餘由原告負擔。
本判決原告勝訴部分得假執行。
原告其餘假執行之聲請駁回。
    事實及理由
一、原告起訴主張：
  (一)被告乙○○於民國98年8月10日23時15分許，駕駛車牌號碼
    6M-4319號自小客車，沿臺南縣歸仁鄉○○路437巷（過南丁
    路後為南丁路468巷）由西往東方向行駛，行經南丁路437巷
    與南丁路無號誌路口時，乙○○所行駛之南丁路437巷為支
    道，其應注意支線道車應暫停讓幹線道車先行，且應注意車
    前狀況，隨時採取必要之安全措施，而依當時情形，天候晴
    、光線為夜間有照明、柏油路面、路面乾燥、無缺陷、無障
    礙物、視距良好，並無不能注意之情事，竟疏未注意，未暫
    停讓幹線道車先行，且未注意車前狀況，隨時採取必要之安
    全措施，即貿然駛越路口，適原告騎乘車牌號碼OEA-783號
    重型機車，沿南丁路由南往北方向行駛，而在該交岔路口與
    被告所駕駛車輛之右側發生碰撞，原告因而人車倒地，受有
    左髖臼骨折併脫位、左骨盆骨折之傷害，經臺灣臺南地方法
    院檢察署檢察官聲請簡易判決處刑在案。
  (二)為此依據侵權行為損害賠償之法律關係，訴請被告賠償原告
    如聲明所示，並將各請求項目及內容分列如下：
    1.醫療費用新臺幣（下同）10,154元：原告迄目前為止支出
      之醫療費用，有收據者為10,154元。
    2.看護費用54,000元：原告自98年8月12日起至98年9月11日
      止，有請看護照顧，支出看護費用54,000元。
    3.減少勞動能力損失部分462,000元：原告任職於臺南縣歸
      仁鄉新豐房屋歸仁店擔任房屋仲介員一職，原告受傷後，
      依診斷證明書所載，原僅需人看護一個月，惟因傷害較預
      想嚴重，原告現左髖關節仍未痊癒，行動不便，至目前為
      止，已11個月未能工作，故向原告請求98年8月至99年6月
      不能工作損失，原告每月平均應領薪資80,000元，以勞保
      最高投保薪資42,000元計算，11個月不能工作損失為462,
      000元，但因未能提出證明文件，同意以3個月計算。
    4.精神慰撫金200,000元：原告所受傷害住院、左髖臼骨折
      併脫位、左骨盆骨折造成10個月來行動障礙，且仍繼續復
      健中，恐殘廢之陰影一直揮之不去，實難以忍受，痛苦難
      喻，為此請求被告賠償精神慰撫金200,000元。
  (三)聲明：
    1.被告應給付原告726,274元，及自起訴狀繕本送達翌日起
      至清償日止，按週年利率百分之5計算之利息。
    2.願供擔保請准宣告假執行。
  (四)本件業經旺旺友聯產物保險股份有限公司給付強制險130,95
    4元（醫療給付46,634元、其他給付84,320元）。
二、被告方面則聲明請求駁回原告之訴，並以下列情詞置辯：
  (一)對有於前開時地與原告發生交通事故，原告並受有前開傷害
    之情不爭執。
  (二)對原告主張之醫療費、看護費部分、每月薪資42,000元及所
    稱保險公司已給付強制險之金額不爭執，但否認原告有11個
    月不能工作之情形，同意以3個月計算。
  (三)精神慰撫金部分請法院酌定。
三、本院得心證之理由：
  (一)被告乙○○於98年8月10日23時15分許，駕駛車牌號碼6M-43
    19號自小客車，沿臺南縣歸仁鄉○○路437巷（過南丁路後
    為南丁路468巷）由西往東方向行駛，行經南丁路437巷與南
    丁路無號誌路口時，乙○○原應注意其所行駛之南丁路437
    巷為支道，應暫停讓幹線道車先行，且應注意車前狀況，隨
    時採取必要之安全措施，而依當時情形，天候晴、光線為夜
    間有照明、柏油路面、路面乾燥、無缺陷、無障礙物、視距
    良好，並無不能注意之情事，竟疏未注意，未暫停讓幹線道
    車先行，且未注意車前狀況，隨時採取必要之安全措施，即
    貿然駛越路口，適原告亦疏未注意飲用酒類或其他類似物後
    其吐氣所含酒精濃度超過每公升0.25毫克或血液中酒精濃度
    超過百分之0.05以上不得駕車，且行經無號誌之交岔路口時
    ，應減速慢行，作隨時停車之準備，而依當時情形，並無不
    能注意之情事，仍在飲酒後騎乘車牌號碼OEA-783號重型機
    車，沿南丁路由南往北方向行駛，兩車因有前開所述之過失
    ，而在該交岔路口發生碰撞，原告因而人車倒地，受有左髖
    臼骨折併脫位、左骨盆骨折之傷害，經臺灣臺南地方法院檢
    察署檢察官聲請簡易判決處刑後，業由本院刑事庭以99年度
    交簡字第1220號刑事簡易判決判處被告拘役40日得易科罰金
    確定在案，並經本院依職權調取上開刑事卷宗全卷審認無訛
    ，是原告此部分之主張自堪認為真實。
  (二)按因故意或過失，不法侵害他人之權利者，負損害賠償責任
    ；汽車、機車或其他非依軌道行駛之動力車輛，在使用中加
    損害於他人者，駕駛人應賠償因此所生之損害；不法侵害他
    人之身體或健康者，對於被害人因此喪失或減少勞動能力，
    或增加生活上之需要時，應負損害賠償責任；不法侵害他人
    之身體、健康、名譽、自由、信用、隱私、貞操，或不法侵
    害其他人格法益而情節重大者，被害人雖非財產上之損害，
    亦得請求賠償相當之金額，民法第184條第1項前段、第191
    條之2前段、第193條第1項、第195條第1項前段分別定有明
    文。查原告因被告之駕駛過失行為，致受有左髖臼骨折併脫
    位、左骨盆骨折等傷害，依上開規定，自得請求被告賠償其
    損害，茲就原告請求之各項項目及金額，核列如下：
    1.醫療費用10,154元、看護費用54,000元部分，合計共64,1
      54元：原告主張其因本件車禍事件支出上開費用等情，業
      據其提出醫療收據3張、照顧服務員結業證明書及看護費
      用收據1紙為憑，且為被告所不爭執，是原告此部分請求
      應予准許。
    2.減少勞動能力損失部分462,000元：原告主張其原任職於
      臺南縣歸仁鄉新豐房屋歸仁店擔任房屋仲介員一職，因傷
      無法工作，雖診斷證明書上記載僅需人看護一個月，然因
      傷害較預想嚴重，至起訴時已有11個月未能工作等語，嗣
      經兩造當庭協議此部分以3個月之時間計算，而被告亦不
      爭執依原告勞保最高投保薪資42,000元計算，是原告3個
      月不能工作之損失為126,000元，故此部分損失在上開金
      額內為有理由，應予准許，逾此金額之請求為無理由，不
      應准許。
    3.精神慰撫金20萬元部分：查原告因本件事禍受有左髖臼骨
      折併脫位、左骨盆骨折之傷害，精神上自受有痛苦，其請
      求精神上慰撫金，即非無據。查原告為高中畢業，受傷前
      在新豐房屋擔任仲介員，勞保投保薪資級距為42,000元，
      97、98年間並未辦理結算申報，亦查無所得及稅籍資料，
      名下並未登記有財產；而被告為高中畢業，目前擔任挖土
      機駕駛員，名下有汽車1輛、97、98年間所得收入均為207
      ,360元等情，業據兩造於警詢時分別陳明在卷，並有二人
      之稅務電子閘門財產所得調件明細表、財政部臺灣省南區
      國稅局岡山稽徵所99年6月24日南區國稅岡山二字第09900
      10600號函在卷可憑。本院參酌兩造之身分、地位、經濟
      能力，及被告之前開過失造成原告所受傷害及痛苦等情，
      認原告請求之精神慰撫金20萬元尚為適當，應予准許。
  (三)依上所述，原告所得請求並為准許之金額為390,154元【計
    算式：10,154（元）＋54,000（元）＋126,000（元）＋200
    ,000（元）＝390,154（元）】。
  (四)次按損害之發生或擴大，被害人與有過失者，法院得減輕賠
    償金額，或免除之。前項之規定，於被害人之代理人或使用
    人與有過失者，準用之，民法第217條第1項、第3項定有明
    文。又民法第192條第1項及第194條之權利，雖係權利人固
    有之權利，但其權利既係基於侵權行為整個要件而發生，則
    此權利人縱係間接被害人，亦不能不負擔直接被害人之過失
    責任（最高法院72年度台上字第446號判決參照）。經查，
    原告就本件車禍事故有酒精測定值超過標準駕駛普通重型機
    車，夜間未開燈，未注意車前狀況，未減速慢行，為肇事主
    因，而被告駕駛小客車，支線道車未讓幹線道車先行，為肇
    事次因，業經臺灣臺南地方法院檢察署檢察官囑託臺灣省臺
    南區車輛行車事故鑑定委員會鑑定在卷（見調偵卷第7至8頁
    ），從而，原告有前述之過失，自得依上開規定減輕被告之
    賠償。本院爰審酌兩造之過失程度與情節，酌定被告之賠償
    責任以減輕百分之60為相當。本件按過失比例減輕後，原告
    得請求被告賠償之金額為156,062元【計算式：390,154（元
    ）×40%＝156,062（元，元以下四捨五入）】。
  (五)再按，保險人依強制汽車責任保險法規定給付之保險金，視
    為加害人或被保險人損害賠償金額之一部分；加害人或被保
    險人受賠償請求時，得扣除之，強制汽車責任保險法第32條
    定有明文。經查，訴外人旺旺友聯產物保險股份有限公司業
    已核准理賠原告強制汽車責任保險給付130,954元（醫療給
    付46,634元、其他給付84,320元），業據原告當庭陳明在卷
    ，且為被告所不爭執，是被告應賠償原告之金額依法扣除上
    開金額後，原告所得請求之金額計為25,108元【計算式：15
    6,062（元）－130,954（元）＝25,108（元）】。
四、又按給付有確定期限者，債務人自期限屆滿時起，負遲延責
    任。給付無確定期限者，債務人於債權人得請求給付時，經
    其催告而未為給付，自受催告時起，負遲延責任。其經債權
    人起訴而送達訴狀，或依督促程序送達支付命令，或為其他
    相類之行為者，與催告有同一之效力；民法第229條第1、2
    項分別定有明文。又遲延之債務，以支付金錢為標的者，債
    權人得請求依法定利率計算之遲延利息。但約定利率較高者
    ，仍從其約定利率；而應付利息之債務，其利率未經約定，
    亦無法律可據者，週年利率為百分之5；亦為同法第233條第
    1項及第203條所明定。原告請求被告應給付之前開金額，並
    未定有給付之期限，而本件起訴狀繕本係於99年6月21日送
    達被告收受，有送達證書一紙附於本院99年度交簡附民字第
    58號卷內可稽，依上開所述，原告請求被告自99年6月22日
    起，按週年利率百分之五計算之遲延利息，為有理由，應予
    准許，逾此部分之請求，即無依據，應予駁回。從而，原告
    依據侵權行為損害賠償之法律關係，請求被告賠償25,108元
    ，及自99年6月22日起至清償日止，按週年利率百分之5計算
    之利息，為有理由，應予准許，逾此部分之請求，為無理由
    ，應予駁回。
五、又本件為關於財產權之訴訟，所命給付之金額未逾50萬元之
    所為被告敗訴判決，爰依民事訴訟法第389條第1項第5款之
    規定，依職權宣告假執行；至於原告其餘假執行之聲請，業
    因訴之駁回而失所依附，應併予駁回之，附此敘明。
六、結論：本件原告之訴為一部有理由、一部無理由，依民事訴
    訟法第79條、第389條第1項第5款，判決如主文。
中    華    民    國    99    年    10    月    22    日
                    民事第一庭  法  官  張家瑛
以上正本係照原本作成
如對本判決上訴，須於判決送達後20日內向本院提出上訴狀。如
委任律師提起上訴者，應一併繳納上訴審裁判費。
中    華    民    國    99    年    10    月    22    日
                                書記官  吳俊達

司法院資訊處製作；財團法人民間司法改革基金會備份。
